最高法院刑事判決　　　　　　　　　　　　　　　八十六年度台上字第五三九八號
　　上　訴　人　甲○○○
　　選任辯護人　許 乃 文律師
右上訴人因搶奪案件，不服台灣高等法院中華民國八十五年九月二十五日第二審判決
（八十五年度上訴字第二五四○號，起訴案號：台灣板橋地方法院檢察署八十年度偵
字第七九一九號），提起上訴，本院判決如左：
    主  文
上訴駁回。
    理  由
按刑事訴訟法第三百七十七條規定，上訴於第三審法院，非以判決違背法令為理由，
不得為之。是提起第三審上訴，應以原判決違背法令為理由，係屬法定要件。如果上
訴理由狀並未依據卷內訴訟資料，具體指摘原判決不適用何種法則或如何適用不當，
或所指摘原判決違法情事，顯與法律規定得為第三審上訴理由之違法情形，不相適合
時，均應認其上訴為違背法律上之程式，予以駁回。本件上訴意旨略稱：(一)上訴人自
警訊以迄原審審理中，一再否認持有折疊刀，對於搬取電動玩具機一台，則坦承不諱
，上訴人係緬甸華僑，倘其果有持刀，實不可能就持刀部分否認，而僅就搶奪部分予
以承認，原判決僅以被害人陳燕珠之供述為據，並未查得陳女所稱之折疊刀，及調查
其他事證察其與陳女之陳述是否相符，即率以認定上訴人持刀搶奪，其採證顯違證據
法則。(二)上訴人曾聲請傳訊被害人陳燕珠到庭作證，並命與上訴人對質，乃原審於民
國八十五年九月十二日傳喚陳女到庭，竟漏未傳喚上訴人及通知上訴人在原審之選任
辯護人，致上訴人及選任辯護人無法就陳女之證詞提出詰問與對質，顯有違反刑事訴
訟法第一百六十二條：「法院應予當事人、辯護人、代理人或輔佐人，以辯論證據證
明力之適當機會」之規定，原審所踐行之訴訟程序顯有違誤。(三)原判決認定上訴人搬
走電動玩具時，被害人陳燕珠仍在現場，係以陳女在偵查中之指述為據，惟陳女於第
一審則稱：「……他拿出刀子距我一公尺，叫我把他輸的錢還他，我就跑開到隔壁打
電話，我回店時，他已將電玩一台搶走」，依上開證詞，可知上訴人在搬走電動玩具
機時，陳女並不在現場，原判決對於陳女在第一審之證詞未加採信，亦未說明不予採
信之理由，難謂無理由不備之違法等語。
惟查本件原判決認定上訴人甲○○○於八十年五月二日上午九時許，因至台北縣中和
市○○路○段一一九巷六號冷飲店內以電動賭博機具賭博財物，賭輸新臺幣（下同）
一千三百元（賭博部分業經判決確定），不甘受損，見陳燕珠隻身看店可欺，竟萌生
為自己不法所有之意圖，出示其所有隨身攜帶客觀上足以對人之生命、身體安全構成
威脅之兇器折疊刀一把，喝令陳燕珠應將其所賭輸之錢返還，並動手拔取電動機具機
台插頭，使陳女見狀受驚嚇轉身跑到隔壁借電話打給老闆彭陳彩雲求援，上訴人再趁
陳燕珠受驚嚇打電話求援而不及防備之際，趁機將該電動機具「小瑪琍」機一台搶走
搬至門外置於其車號000－0000號重機車上騎乘逃逸，得手後載往附近山區○
路無人來往之處，取出機具內十元硬幣共計二千三百元後將該毀壞之機具捨棄，硬幣
則供己花用等情，因而維持第一審論處上訴人意圖為自己不法之所有，而帶兇器搶
奪他人之動產罪刑之判決，駁回上訴人在第二審之上訴，已明其所憑之證據及認定
之理由，從形式上觀察，並無違背法令之情形存在。而原判決綜合被害人陳燕珠之指
訴，及上訴人亦坦承其確要求陳女返還其所賭輸之錢，並趁機將「小瑪琍」機具一台
搬走無誤等證據，認定陳女指訴上訴人係持折疊刀一把搶奪為真實，而採為判決基礎
，並說明上訴人所辯未持刀云云，不足採信，其證據之取捨，乃自由判斷職權之適法
行使，要難任意指摘為違背證據法則。又陳女經原審傳拘無後，於八十五年九月十
二日上午十一時十分自行到庭，原審縱未及傳喚上訴人，及通知上訴人在原審之辯護
人到庭，命與陳女對質，惟原審於審理中，已提示陳女之訊問筆錄命上訴人陳述意見
，顯已踐行證據調查之程序，亦難指摘其訴訟程序違背法令。再陳女於第一審所述「
他拿出刀子距我一公尺，叫我把輸的錢還他，我就跑開到隔壁打電話，我回店時，他
已將電玩一台搶走」等語，與其在警訊及偵查中指述上訴人亮出一把折疊刀，要求其
返還賭輸之錢，並拔掉電動玩具之插頭，其旋跑到隔壁打電話，返回時，上訴人已將
電動玩具搬上機車載走等語，並無不合。上訴人既公然持刀在陳女面前拔去電動玩具
機插頭，顯已手奪取財物之行為，復乘陳女來不及阻擋時，將電動玩具機載走，自
係乘人不備而搶奪他人財物，原判決論以加重搶奪罪，亦難指摘為理由不備。本件並
無上訴意旨所指違背法令之情形存在，核與法律准許得上訴第三審之違法情形不相適
合，其上訴為違背法律上之程式，應予駁回。
據上論結，應依刑事訴訟法第三百九十五條前段，判決如主文。
中      華      民      國    八十六    年      九      月     十一     日
                              最高法院刑事第三庭
                                  審判長法官  蔡  詩  文
                                        法官  張  吉  賓
                                        法官  莊  登  照
                                        法官  洪  明  輝
                                        法官  蔡  清  遊
      右正本證明與原本無異
                                              書  記  官
中      華      民      國    八十六    年      九      月     二十     日
